臺灣士林地方法院民事判決　96年度小上字第39號
上　訴　人　臺灣土地銀行股份有限公司
法定代理人　戊○○
訴訟代理人　丙○○
訴訟代理人　乙○○
被　上訴人　丁○○
訴訟代理人　甲○○
　　　　　　　　　　　　樓
上列當事人間請求給付票款事件，上訴人對於中華民國96年2 月
15日本院內湖簡易庭95年度湖小字第1934號第一審判決提起上訴
，本院於民國96年11月8 日言詞辯論終結，判決如下：
    主      文
原判決廢棄。
被上訴人應給付上訴人新臺幣捌萬貳仟元，及自民國九十五年六
月三十日起至清償日止，按年息百分之六計算之利息。
第一、二審訴訟費用共新臺幣貳仟伍佰元由被上訴人負擔。
    事實及理由
一、查上訴人臺灣土地銀行股份有限公之法定代理人原為張義雄
    ，嗣於本件上訴後變更為戊○○，有財政部96年8 月6 日臺
    財人字第09600256722 號函影本1 件在卷可稽，茲據其具狀
    聲明承受訴訟，經核尚無不合，應予准許。
二、上訴人起訴主張：其執有由被上訴人簽發如附表所示之支票
    1 紙，惟其於發票日後提示，竟遭退票，爰依票據法律關係
    ，訴請被上訴人給付票款等語。並聲明：被上訴人應給付上
    訴人新臺幣（下同）82,000元，及如附表所示提示日起至清
    償日止，按年息6%計算之利息。
三、被上訴人則以：其原為訴外人都都行有限公司（下稱都都行
    ）旗下美容院之名義負責人，系爭支票帳戶係其親自申請開
    戶，惟支票簿及印章等均交由都都行保管，並約定該支票僅
    能用於支付美容院之租金、管理費、貨款，然都都行之實際
    負責人蔡清池竟逾越授權範圍，擅自簽發系爭支票作為借款
    之用，故系爭支票應屬偽造之票據，被上訴人無庸負發票人
    之責等語，資為抗辯。
四、原審對於上訴人之請求，判決上訴人全部敗訴。上訴人全部
    聲明不服，並聲明：(一)原判決廢棄。(二)被上訴人應給付上訴
    人82,000元，及自如附表所示提示日起至清償日止，按年息
    6% 計算之利息。被上訴人則聲明：請求駁回上訴。
五、按小額訴訟程序之當事人除因原法院違背法令致未能提出者
    外，於第二審程序不得提出新攻擊或防禦方法。民事訴訟法
    第436 條之28定有明文。此乃為貫徹小額訴訟程序之簡速性
    ，避免因當事人於上訴程序提出新事實及證據而延滯訴訟，
    故小額事件之第二審法院原則上應按第一審之訴訟資料，審
    核其訴訟程序及判決內容有無違背法令之處，當事人於第一
    審言詞辯論終結前未曾提出之訴訟資料，不得再行提出。是
    以，本院就兩造於上訴二審後所提出之訴訟資料，均不予審
    酌，僅按兩造於第一審所提出之訴訟資料加以論究，合先敘
    明。經查：
  (一)上訴人主張其執有以被上訴人為發票人，且經訴外人都都行
    公司背書之系爭支票1 紙，屆期提示因存款不足而退票等情
    ，業據其提出系爭支票及退票理由單影本各1 件為證（本院
    卷第43頁），又按執票人以委任取款之目的，而為背書時，
    應於匯票上記載之，此規定於支票亦準用之，票據法第40條
    第1 項、第144 條亦有明文，是系爭支票背面既僅蓋有都都
    行及其負責人之印文，並無任何關於委任取款背書之記載，
    則自形式上觀察，該背書自屬權利讓與背書，上訴人前開主
    張，應為可採。
  (二)被上訴人雖以：其與蔡清池就系爭支票之使用範圍，有約定
    以支付租金、管理費、貨款等為限，故蔡清池逾越授權範圍
    而簽發系爭支票，應屬票據之偽造，被上訴人無庸負票據責
    任等語置辯，然查：
  (1)按代理權之限制及撤回，不得以之對抗善意第三人，民法第
    107 條前段定有明文。次按票據係文義證券（票據法第5 條
    、第6 條），在票據簽名者，依票上所載文義負責。票據法
    第10條第1 項規定：「無代理權而以代理人名義簽名於票據
    者，應自負票據上之責任」即本此義。同條第2 項所載，越
    權代理與上述無權代理規定於同一條文，當然仍係指代理人
    簽署自己之名義者而言。若本人將名章交與代理人，而代理
    人越權將本人名章蓋於票據者，自無本條之適用。如謂未露
    名之代理人須負票據之責任，必將失去票據之要旨，故票據
    僅蓋本人名義之圖章者，不能依票據法第10條命未露名義之
    代理人負票據之責任。至本人應否負責，應依本條以外之其
    他民事法規法理解決之，例如有票據法第14條、民法第107
    條情形者，應依各該條之規定處理（最高法院51年臺上字第
    1326號判例、51年度第3 次民、刑庭總會會議決議(二)參照）
    。亦即如代理人未載明為本人代理之旨，逕以本人名義簽發
    票據，應適用民法第107 條之規定，本人不得以代理權之限
    制對抗善意無過失之執票人，而就代理人權限外之部分，自
    須負票據上之責任（最高法院89年度臺上字第901 號判決參
    照）。
  (2)被上訴人辯稱系爭支票為蔡清池逾越授權範圍所簽發等情，
    固據其提出蔡清池所簽具之切結書1 紙為證（原審卷第30、
    31頁），然為上訴人所否認，且上開切結書所載之內容是否
    為真，亦未經蔡清池到庭證述說明，自不能僅憑該紙切結書
    ，遽認系爭支票為蔡清池逾越授權範圍所簽發。況縱認被上
    訴人所稱其授權蔡清池簽發支票之範圍，僅限於支付美容院
    之水電費、租金及貨款，並未授權蔡清池作為借款周轉之用
    等語屬實，然此亦屬於被上訴人就其授權蔡清池簽發支票所
    為代理權之限制，且蔡清池係逕以被上訴人名義簽發系爭支
    票，被上訴人復未能舉證證明上訴人明知系爭支票係蔡清池
    逾越其授權範圍所簽發而故予收受，揆諸前揭說明，被上訴
    人自不得以前述代理權之限制為由，對抗善意之上訴人。故
    被上訴人辯稱系爭支票係蔡清池所偽造，乃絕對抗辯事由，
    得對抗一切執票人等節，尚無足採，其仍應負支票發票人之
    責任。
六、末按，在票據上簽名者，依票上所載文義負責；發票人應照
    支票文義擔保支票之支付；支票到期不獲付款時，執票人於
    行使或保全支票上權利之行為後，對於背書人、發票人及支
    票上其他債務人，得行使追索權；又執票人向支票債務人行
    使追索權時，得請求自為付款提示日起之利息，如無約定利
    率者，依年利6 釐計算，票據法第5 條第1 項、第126 條、
    第85條第1 項、第144 條、第133 條分別規定甚明。是本件
    上訴人既執有被上訴人所簽發之系爭支票，其依前開規定，
    訴請被上訴人給付82,000元，及自提示日即95年6 月30日起
    至清償日止，按年息6%計算之利息，自有理由，應予准許。
    原審判決駁回上訴人之訴，尚有未洽，上訴人指摘原判決不
    當，求予廢棄改判，為有理由，爰判決如主文第1 、2 項所
    示。
七、本件第一審、第二審訴訟費用額確定為2,500 元（包括上訴
    人所預繳之第一審、第二審裁判費各1,000 元、1,500 元）
    ，並應由被上訴人負擔。
八、本件判決基礎已臻明確，兩造其餘攻防方法及訴訟資料經本
    院斟酌後，核與判決結果不生影響，故不另一一論述，併此
    敘明。
九、據上論結，本件上訴為有理由，依民事訴訟法第436 條之32
    第1 項、第2 項、第450 條、第78條、第436 條之19第1 項
    ，判決如主文。
中　　華　　民　　國　　96　　年　　11　　月　　29　　日
                  民事第一庭審判長法  官  黃小瑩
                                  法  官  蕭錫証
                                  法  官  馬傲霜
以上正本證明與原本無異。
本判決不得上訴。
中　　華　　民　　國　　96　　年　　12　　月　　10　　日
                                  書記官　許秋莉
附表：
┌────┬────┬────┬────┬──┬────┐
│付 款 人│票面金額│發 票 日│提 示 日│帳號│ 票號   │
├────┼────┼────┼────┼──┼────┤
│台北國際│82,000  │95.6.30 │95.6.30 │2234│ QF71669│
│商業銀行│        │        │        │    │ 94     │
│新湖分行│        │        │        │    │        │
└────┴────┴────┴────┴──┴────┘
